臺灣高雄地方法院刑事裁定
111年度聲字第1524號
聲明異議人  
即  受刑人  曾龍盛



上列聲明異議人即受刑人因公共危險案件，對於臺灣高雄地方檢
察署檢察官之執行指揮（111年度執字第5665號），聲明異議，
本院裁定如下：
    主  文
聲明異議駁回。
    理  由
一、聲明異議意旨略以：聲明異議人即受刑人曾龍盛（下稱受刑
    人）於本次犯行後，已主動至財團法人臺灣省私立高雄仁愛
    之家附設慈惠醫院接受戒酒治療，應符合臺灣高等檢察署研
    議統一酒駕再犯發監標準所定得准予易科罰金之規定。然執
    行檢察官未審酌受刑人已開始進行戒酒治療之個案情況，亦
    未給予受刑人陳述意見之機會，機械式的援引上開原則，認
    為受刑人5年内3犯酒駕之罪，即難收矯正之效果，即認定受
    刑人不得易科罰金及不准易服社會勞動，其執行命令顯有不
    當，爰聲明異議，請求撤銷檢察官原執行指揮，命檢察官另
    為妥適之處分。
二、按受刑人或其法定代理人或配偶以檢察官執行之指揮為不當
    者，得向諭知該裁判之法院聲明異議，刑事訴訟法第484條
    定有明文。次按「犯最重本刑為5年以下有期徒刑以下之刑
    之罪，而受6月以下有期徒刑或拘役之宣告者，得以新臺幣
    （下同）1千元、2千元或3千元折算1日，易科罰金。但易科
    罰金，難收矯正之效或難以維持法秩序者，不在此限。」、
    「前二項之規定，因身心健康之關係，執行顯有困難者，或
    易服社會勞動，難收矯正之效或難以維持法秩序者，不適用
    之。」，亦分別為刑法第41條第1項、第4項所明定。又依刑
    事訴訟法第457條第1項前段規定，執行裁判由為裁判法院對
    應之檢察署檢察官指揮之。是在刑事執行程序中，檢察官得
    依刑法第41條第1項但書或同條第4項之規定，審酌受刑人是
    否具有「確因不執行所宣告之刑，難收矯正之效或難以維持
    法秩序」等事由，決定個別受刑人適宜易科罰金或易服社會
    勞動與否，此係立法者賦予檢察官針對具體執行個案之裁量
    權限，非謂一經判決宣告得易科罰金之標準，檢察官即應為
    易科罰金或易服社會勞動之處分。是以，於法院判決確定後
    ，受刑人僅取得得聲請易科罰金之資格，檢察官對於得易科
    罰金案件之指揮執行，仍應依具體個案，考量犯罪所造成法
    秩序等公益之危害大小、施以自由刑，避免受刑人再犯之效
    果高低等因素，據以審酌得否准予易科罰金，亦即執行者所
    為關於自由刑一般預防（維持法秩序）與特別預防（有效矯
    治受刑人使其回歸社會）目的之衡平裁量，非謂僅因受刑人
    個人家庭、生活處遇值得同情即應予以准許；且法律賦予執
    行檢察官此項裁量權，僅在發生違法裁量或有裁量瑕疵時，
    法院始有介入審查之必要，如執行檢察官於執行處分時，已
    具體說明不准易科罰金及不得易服社會勞動之理由，且未有
    逾越法律授權、專斷等濫用權力之情事，自不得遽謂執行檢
    察官之執行指揮為不當。另刑事訴訟法雖未規定檢察官指揮
    執行前，應先聽取受刑人之意見，惟就作成應否准予易科罰
    金或易服社會勞動等對受刑人利益影響重大之處分前，宜給
    予一定陳述意見機會，俾使檢察官之決定能更臻妥適。然法
    律既未明定陳述意見之方式或程序，當不得解為檢察官僅能
    於何時或僅能以何種方式給予受刑人陳述意見機會，否則即
    屬違法。亦即，應綜合觀察檢察官於指揮執行之過程中，是
    否實質上已給予受刑人陳述意見之機會，甚或受刑人已知悉
    可陳述意見、實際上亦已陳述意見，方能據以認定有無違反
    正當法律程序，併予敘明。
三、經查：
　㈠受刑人於民國111年5月5日17時許起至19時許，因酒後駕駛普
    通重型機車上路，為警查獲，並測得其呼氣酒精濃度達每公
    升0.56毫克，受刑人上開不能安全駕駛動力交通工具之犯行
    ，經本院以111年度交簡字第1604號判決判處有期徒刑6月，
    如易科罰金，以1千元折算1日確定，有前開判決、臺灣高等
    法院被告前案紀錄表附卷可稽。前揭案件經送臺灣高雄地方
    檢察署（下稱高雄地檢署）執行，檢察官不准易科罰金及易
    服社會勞動之理由為：「受刑人5年內3犯酒駕，本次犯行之
    酒測值達0.56毫克，明顯不知警惕，罔顧用路人安全及法秩
    序，認如不執行宣告刑難收矯正之效，爰擬不准予易科罰金
    及易服社會勞動」等語，有得易服社會勞動案件審查表、易
    科罰金案件初核表附卷可參。嗣檢察官通知受刑人於111年9
    月29日到案執行，並於傳票備註欄載明「本件經檢察官審核
    後，台端三犯酒駕案件，罔顧用路人安全及社會秩序，認應
    不准易科罰金、不准易服社會勞動；如台端對審核結果不服
    ，請於應到日期前，檢具相關資料，向本署承辦股陳述意見
    」等語，而於111年8月30日送達受刑人，惟受刑人於收受上
    開傳票後，並未向該署陳述意見，而於應到日期前即111年9
    月2日逕向本院提起本件聲明異議等情，業經本院依職權函
    調高雄地檢署111年度執字第5665號執行卷宗核閱無誤，並
    有刑事聲明異議狀在卷可佐，足認執行檢察官於指揮執行之
    過程中，不僅已具體敘明其本於職權不准受刑人易科罰金及
    易服社會勞動之理由，亦已給予受刑人充裕時間以陳述意見
    之機會，堪認已符合正當法律程序，是受刑人稱檢察官並未
    說明具體理由，亦無給予其陳述意見之機會，先屬無據。
　㈡又受刑人前因不能安全駕駛之公共危險案件，前經⒈臺灣橋頭
    地方法院以108年度交簡字第1888號簡易判決處有期徒刑2月
    確定；⒉又經臺灣屏東地方法院108年度交簡字第2063號簡易
    判決處有期徒刑3月確定等情，有上開判決、臺灣高等法院
    被告前案紀錄表附卷可參。本院審酌受刑人於本案前已2次
    犯不能安全駕駛之公共危險案件，足見其無視酒後不得駕車
    之法令規範，自我克制能力低落不足，有高度再犯之可能性
    ，復考量受刑人酒後駕車行駛於市區道路上，漠視其他用路
    人之生命、身體及財產安全，其行為具有高度之潛在危險性
    ，極可能因此造成其他用路人之個人或家庭受到嚴重影響，
    甚至係終身無法獲得修復之巨大損害。然而，受刑人前經2
    次處罰，仍不思悔改，本件再犯酒駕，酒測值更高達每公升
    0.56毫克，堪認財產刑之處遇手段已無從預防受刑人再犯，
    是受刑人本案所處徒刑如不予執行，核有難收矯正之效及難
    以維持法秩序之情，確有執行該自由刑之必要。
　㈢至受刑人主張其現正接受酒癮戒癮治療，認符合臺灣高等檢
    察署研議統一酒駕再犯發監標準所定得易科罰金之規定，亦
    無入監執行之必要云云，並提出診斷證明書、預約回診單為
    證。惟臺灣高等檢察署研議統一酒駕再犯發監標準業於受刑
    人本次酒駕犯行前，即於111年2月3日修正，修正內容為：
    「酒駕案件之受刑人有下列情形之一者，應予審酌是否屬刑
    法第41條第1項但書所定『難收矯正之效或難以維持法秩序』
    之情形，而不准易科罰金：（一）酒駕犯罪經查獲三犯（含
    ）以上。（二）酒測值超過法定刑罰標準，並對公共安全有
    具體危險者。（三）綜合卷證，依個案情節（例如酒駕併有
    重大妨害公務等事實），其他認易科罰金難收矯正之效或難
    以維持法秩序者。」，且應嚴格審核是否對於酒駕累犯案件
    准與易科罰金，有臺灣高等檢察署111年2月23日檢執甲字第
    11100017350號、111年4月1日檢執甲字第11100047190號、
    法務部111年3月28日法檢字第11104508130號函文附卷足參
    。是受刑人有無開始接受酒癮戒癮治療，與其酒駕犯行得否
    易科罰金，並無必然之關係。況且，受刑人非於前揭2次犯
    行或本次犯行後主動進行酒癮戒癮治療，而係於收受高雄地
    檢署執行命令傳票，並向本院提起本件聲明異議後即111年9
    月6日方至醫院就診，有上開診斷證明書可查，顯見其係為
    逃避執行臨時就診，投機、僥倖之心態可見一斑，難認受刑
    人有意反省並透過酒癮戒癮治療改過自新，是受刑人主張已
    接受酒癮戒癮治療，檢察官之執行裁量不當云云，亦非可採
    。
四、綜上所述，本件檢察官於指揮執行時已給予受刑人陳述意見
    之機會，並充分審查相關因素，而認受刑人應入監執行，方
    能收刑罰矯正之效，俾以維持法秩序，遂不准許受刑人易科
    罰金或易服社會勞動。此執行命令除已具體說明理由外，經
    核亦未有何逾越法律授權或專斷等濫用權力之情事，堪認係
    屬行使法律賦予指揮刑事案件執行之裁量權。且經本院調閱
    上揭執行卷宗，亦查無檢察官有何裁量瑕疵之情形，是難認
    有執行指揮不當之處。從而，受刑人指摘檢察官指揮執行不
    當，而提起本件聲明異議，即無理由，應予駁回。
五、依刑事訴訟法第486條，裁定如主文。
中　　華　　民　　國　　111 　年　　10　　月　　28　　日
                  刑事第七庭  法　官    葉芮羽
以上正本係照原本作成。　　　　　　　　　
如不服本裁定，應於收受送達後5日內向本院提出抗告狀。
因疫情而遲誤不變期間，得向法院聲請回復原狀。
中　　華　　民　　國　　111 　年　　10　　月　　28　　日
                              書記官    涂文豪